【裁判字號】    98,台上,6939
【裁判日期】    981119
【裁判案由】    殺人未遂等罪
【裁判全文】
最高法院刑事判決            九十八年度台上字第六九三九號
上  訴  人  甲○○
上列上訴人因殺人未遂等罪案件，不服台灣高等法院高雄分院中
華民國九十六年九月十三日第二審判決（九十六年度上訴字第一
二三八號，起訴案號：台灣高雄地方法院檢察署九十五年度偵字
第一六一七三號），提起上訴，本院判決如下：
    主  文
原判決關於殺人未遂部分撤銷，發回台灣高等法院高雄分院。
其他上訴駁回。
    理  由
一撤銷發回部分：
本件原判決認定上訴人甲○○因友人李勇隆積欠其新台幣八十三
萬元餘之債務，屢催不還，心生不滿，於民國九十五年六月八日
十六時許，持具有殺傷力之改造手槍及子彈（即後述駁回上訴部
分之槍、彈），前往李勇隆住處，基於殺人之犯意，朝李勇隆身
體發射五槍，惟因子彈較槍管彈室之內徑小，該五顆子彈均未落
於適當之擊發位置故未能擊發並掉落地面，而未傷及李勇隆等情
。維持第一審論處上訴人殺人未遂罪刑之判決，駁回該部分其在
第二審之上訴，固非無見。
惟按：殺人罪之成立，須於實施加害行為之時，即有使人喪失生
命之故意，始足當之。而此一主觀之要件，既關係罪責之成立與
否，自應詳加審究，參酌案發當時之情況，以為判斷。於持槍射
擊之情形，並應審酌其所使用槍枝、子彈殺傷力之強弱，其射擊
之距離、方向、部位等，為其判斷之依據，非謂一經持槍射擊，
即必有殺人之故意。而依原判決認定之事實，前述土造子彈較槍
管彈室之內徑小，故子彈均未落於適當之擊發位置而未能擊發。
雖證人陳顯明證稱子彈上膛後若搖動槍枝，改變子彈於彈室之位
置，仍有擊發之可能性。但前述子彈之口徑既較槍管彈室之內徑
小，即非適用於該槍枝之子彈，是否為上訴人所明知？縱依前述
方式搖動槍枝有擊發之可能性，其射擊之方向是否可能改變？殺
傷力如何？與以適用之子彈為正常之擊發是否相當？如有減弱之
可能，其殺傷力是否仍有致命之危險？尚待研酌，自有請鑑定機
關再為鑑定說明之必要。又上訴人係朝李勇隆身體何部位射擊？
亦與判斷上訴人是否有殺人之犯意攸關。原審就此與待證事實有
關之事項，未加調查審認，徒以上開槍、彈經鑑定結果均具有殺
傷力，上訴人於近距離內對李勇隆身體連開五槍，即謂上訴人有
致李勇隆於死之犯意，而認其所辯僅有恐嚇之意思為無可採，尚
嫌速斷而不足以昭折服。上訴意旨，執以指摘，非無理由，應認
該部分有撤銷發回更審之原因。
二上訴駁回部分：
按刑事訴訟法第三百七十七條規定，上訴於第三審法院，非以判
決違背法令為理由，不得為之。是提起第三審上訴，應以原判決
違背法令為理由，係屬法定要件。如果上訴理由書狀並未依據卷
內訴訟資料，具體指摘原判決不適用何種法則或如何適用不當，
或所指摘原判決違法情事，顯與法律規定得為第三審上訴理由之
違法情形，不相適合時，均應認其上訴為違背法律上之程式，予
以駁回。本件原判決維持第一審依想像競合犯關係從一重論處上
訴人未經許可，持有可發射子彈具有殺傷力之改造手槍罪刑，駁
回該部分其在第二審之上訴，已詳敘認定犯罪事實所憑之證據及
其認定之理由，並對上訴人所辯扣案之槍、彈無殺傷力云云，如
何不足採信，均已依據卷內資料詳予指駁及說明，從形式上觀察
，並無任何違背法令之處。而證據之取捨及事實之認定，為事實
審法院之職權，茍其判斷無違經驗法則或論理法則，即不能任意
指為違法。原判決依憑上訴人之部分供述，證人李勇隆、李金坤
、陳顯明之證言，扣案經內政部警政署刑事警察局鑑定結果，認
係仿ＢＥＲＥＴＴＡ廠８４型半自動手槍手槍製造之玩具手槍換
裝土造金屬槍管而成，機械性能良好，可擊發子彈，認具殺傷力
之改造手槍一枝，以及具殺傷力之土造子彈五顆（經試射二顆）
，參酌卷內其他證據調查之結果，認上訴人確有如其事實欄所載
，於九十一、二年間購得前述槍、彈而非法持有之犯行，已詳敘
其取捨證據之心證理由，所為論斷無違經驗法則及論理法則，亦
無所指理由不備之違法情形存在。上訴意旨，對於此部分原判決
究竟如何違背法令，並未依據卷內資料為具體指摘，仍執前詞，
而為事實之爭辯，並對原審採證認事之職權行使，任意爭執，自
非適法之第三審上訴理由，其上訴違背法律上之程式，應予駁回
。
據上論結，應依刑事訴訟法第三百九十五條前段、第三百九十七
條、第四百零一條，判決如主文。
中    華    民    國  九十八  年   十一   月   十九   日
                      最高法院刑事第十一庭
                          審判長法官  石  木  欽
                                法官  洪  佳  濱
                                法官  韓  金  秀
                                法官  段  景  榕
                                法官  周  煙  平
      本件正本證明與原本無異
                                      書  記  官
中    華    民    國  九十八  年   十一   月  二十三  日
                                                      Ｑ


司法院資訊處製作；財團法人民間司法改革基金會備份。
